【裁判字號】    90,上易,1951
【裁判日期】    901231
【裁判案由】    傷害
【裁判全文】
臺灣高等法院臺南分院刑事判決          九十年度上易字第一九五一號  Ａ
    上  訴  人  臺灣嘉義地方法院檢察署檢察官
    被      告  丁  ○  ○
    （即冒名丙○○
    被      告  丙  ○  ○
    （即原判決所載之簡天佑）
右上訴人因被告等傷害案件，不服臺灣嘉義地方法院八十九年度易字第三四五號中華
民國九十年八月八日第一審判決（起訴案號：臺灣嘉義地方法院檢察署八十九年度偵
字第一七九六號），提起上訴，本院判決如左：
      主      文
原判決關於簡天佑（祐）所為之宣判撤銷。
丁○○傷害人之身體，處有期徒刑貳月，如易科罰金，以佰元折算壹日。
      事      實
一、丁○○（即起訴書所載之簡天佑，簡天佑真名係丙○○，原判決及起訴書均有誤
    ）與黃建成（已判決確定）、甲○○為設在嘉義縣竹崎鄉和平村坑仔坪八十號欣
    昌國際股份有限公司之同事。黃建成於八十九年二月二十八日下午七時許，因在
    上址內吐檳榔汁而遭甲○○責罵，一時激憤，徒手毆打甲○○之頭、手及背部；
    適丁○○前來勸架，並責問甲○○他事，甲○○嚴詞以對，丁○○竟心生不滿，
    乃基於傷害之犯意聯絡，徒手追打甲○○，甲○○奔逃中遇林文宗調停，丁○○
    仍續徒手毆擊甲○○頭部一拳，致甲○○倒地，受有頭部外傷併顱內出血、神經
    性膀胱無力等傷害。丁○○嗣後於八十九年三月二日警訊時以「丙○○」之名應
    訊，公訴人並誤認丁○○名字為「簡天佑」而起訴（偽造文書部份另案偵辦）。
二、案經甲○○之妻乙○○訴由嘉義縣警察局竹崎分局報請臺灣嘉義地方法院檢察署
    檢察官偵查起訴。
      理      由
一、訊之被告丁○○坦承有毆打被害人甲○○之犯行，核與被害人甲○○於本院調查
    時所指、證人林文宗於本院調查時證述之情節相符，復有診斷證明書二紙在卷可
    稽，足認被告丁○○之自白與事實相符，應堪採信。又被告於原審調查時即供稱
    ：「（問：八十九年二月二十八日下午七時，有無在欣昌國際股份有限公司打甲○○？）我用被告簡天佑（祐）的名字去應徵，剛過完年去應徵的，我在公司作
    幾天而已，當天我只打甲○○的下額一拳而已，因我當時因殺人未遂被通緝，所
    以到警局做筆錄時就用我哥哥簡天佑（祐）的名義應訊」、「（問：提示警訊第
    四頁？）名字是我簽的沒有錯」、「（問：檢察官傳訊你，你有無去？）我不敢
    去」；並經被害人甲○○及證人林文宗證稱：「（問：當天打你的人為庭上之何
    人？）我非常確定是庭上的證人丁○○」、「（問：當天打甲○○的人是何人？
    ）我非常確定是證人丁○○」；復經被告黃建成供述：「（問：那天在你之後打
    甲○○的人是何人？）我非常確定是證人丁○○」等語（均見原審八十九年十月
    二十六日訊問筆錄）屬實，足見傷害被害人甲○○者確係冒「丙○○」名字之被
    告丁○○，而非被告丁○○之兄「丙○○」。又被告丁○○於八十九年三月二日
    警訊時係以「丙○○」之名字應訊（見警卷第四頁），簽名亦為「丙○○」，足
    見起訴書所載「簡天佑」係誤載（祐誤載為佑），原審雖將真正之丙○○審判，
    然亦未查證即將「丙○○」載為「簡天佑」，均有錯誤，附為記明。是本件事證
    明確，被告丁○○之傷害犯行堪予認定。
二、核被告丁○○所為，係犯刑法第第二百七十七條第一項之普通傷害罪。又被告丁○○（公訴人誤其名字為「簡天佑」）毆打本件被害人甲○○時，被告黃建成並
    不在場，且係丁○○因甲○○以三字經罵伊為由自行毆打甲○○，與被告黃建成
    無涉等情，除據被告丁○○自陳外，並經證人林文宗到庭證述屬實（見原審八十
    九年十月二十六日訊問筆錄），是公訴意旨認被告「簡天佑」（實係丁○○）與
    已判決確定之黃建成就前開傷害犯行，有犯意聯絡及行為分擔，應論共同正犯，
    尚有未洽，亦併此敘明。
三、按被告冒用他人名義犯罪，既經第二審查明，即應將第一審判決撤銷改判，予以
    訂正，乃原判決徒以被告冒名仍不失為犯罪主體之故，遽將檢察官本此理由之上
    訴駁回，殊難謂合，最高法院五十一年度台上字第五九四號著有判例。本件公訴
    人起訴之真意係對冒名「簡天佑（應係祐）」之被告丁○○起訴，原審本應訂正
    ，逕行對被告丁○○審判（對真正之丙○○則不應審判），然原審未通知被告丁○○到庭辯論，竟對公訴人未起訴真正之丙○○實體審究，且未查證即將丙○○
    名字記載為「簡天佑」，容有未洽，自應由本院將原判決關於簡天佑（祐）之宣
    判撤銷（對真正之丙○○不必再判決），逕行訂正，而對冒名「丙○○」之被告
    丁○○部份審究論科。爰審酌被告丁○○與被害人並無深仇大恨，因一時衝動而
    罹刑章，及其犯後仍以其兄之名應訊，態度可議，且未與被害人達成民事和解等
    一切情狀，量處如主文第二項所示之刑，以資懲儆。又行為後法律有變更者，適
    用裁判時之法律，刑法第二條第一項前段定有明文。而九十年一月四日修正，同
    年月十日經總統公布施行之刑法第四十一條第一項前段已修正為：「犯最重本刑
    為五年以下有期徒刑之罪，而受六月以下有期徒刑或拘役之宣告，因身體、教育
    、職業或家庭之關係或因其他正當事由，執行顯有困難者，得以一元以上三元以
    下折算一日，易科罰金。」，因而本件應適用修正後之法律併諭知易科罰金。又
    前述易科罰金之折算標準，業據罰金罰鍰提高標準條例第二條前段規定，就其原
    定數額提高為一百倍折算一日，因而所處之刑併諭知如主文所示易科罰金之折算
    標準，以資適法。
據上論結，應依刑事訴訟法第三百六十九條第一項前段、第三百六十四條、第二百九
十九條第一項前段，刑法第二條第一項前段、第二百七十七條第一項、修正後刑法第
四十一條第一項前段，罰金罰鍰提高標準條例第一條前段、第二條，判決如主文。
本案經檢察官羅清溪到庭執行職務。
中    華    民    國      九十        年      十二    月      三十一    日
                                  臺灣高等法院臺南分院刑事第四庭
                                      審判長法官  陳    義    仲
                                            法官  宋    明    蒼
                                            法官  蔡    崇    義
右正本證明與原本無異。
不得上訴。
                                      法院書記官  李    育    儒
中    華    民    國      九十一      年      一      月      三        日
附錄本案論罪科刑法條全文：
刑法第二百七十七條：
傷害人之身體或健康者，處三年以下有期徒刑、拘役或一千元以下罰金。
犯前項之罪因而致人於死者，處無期徒刑或七年以上有期徒刑；致重傷者，處三年以
上十年以下有期徒刑。


司法院資訊處製作；財團法人民間司法改革基金會備份。
